臺灣嘉義地方法院民事判決
110年度嘉簡字第504號
原      告  謝東樹  
被      告  邱銀海  
            林士庭  
            李大權  
上列當事人間請求給付票款等事件，本院於民國110年9月22日言
詞辯論終結，判決如下：
　　主  文
一、被告李大權應給付原告新臺幣376,000元，及自民國110年8
    月19日起至清償日止，按年息百分之5計算之利息。
二、被告邱銀海、林士庭、李大權應連帶給付原告新臺幣376,00
    0元，及自民國110年6月2日起至清償日止，按年息百分之6
    計算之利息。
三、前二項之給付，於其中一被告清償時，他被告於清償之範圍
    內免給付之義務。
四、原告其餘之訴駁回。
五、訴訟費用新臺幣4,300元，其中新臺幣4,042元由被告邱銀海
    、林士庭、李大權連帶負擔，餘由原告負擔。
六、本判決第一項得假執行。但被告李大權如以新臺幣376,000
    元為原告預供擔保，得免為假執行。
七、本判決第二項得假執行。但被告邱銀海、林士庭、李大權如
    以新臺幣376,000元為原告預供擔保，得免為假執行。
八、原告其餘假執行之聲請駁回。
    事實及理由
一、原告主張：因被告李大權欠缺資金，持被告邱銀海開立如附
    表所示之支票1紙（下稱系爭支票）向原告借款新臺幣（下
    同）40萬元，並經被告林士庭、李大權背書，屆期經原告於
    民國110年6月2日提示，遭以存款不足及拒絕往來戶為由退
    票未獲付款。而系爭支票係被告李大權拿來向伊借款，迄今
    未獲清償，原告有預扣利息，爰依消費借貸之法律關係，請
    求被告李大權清償借款40萬元，並依票據法律關係，請求被
    告三人連帶給付票款40萬元等語。並聲明：㈠被告李大權應
    給付原告40萬元，及自起訴狀繕本送達翌日起至清償日止，
    按年息百分之5計算之利息。㈡被告三人應連帶給付原告40萬
    元，及自110年6月2日起至清償日止，按年息百分之6計算之
    利息。㈢前二項之請求，於其中一被告清償時，他被告於清
    償之範圍內免給付之義務。㈣原告願供擔保，請准宣告假執
    行。
二、被告方面：
　㈠被告李大權則以：訴外人即前手吳永富拿系爭支票給我，由
    我出面向原告票貼借錢，我在系爭支票上背書，票貼時分2
    筆，一個月3分利，預扣利息，所以原告給我176,000元，另
    1筆由20萬元由原告拿給被告林士庭，總共實拿376,000元，
    但我現在沒能力清償等語答辯。
　㈡被告林士庭則以：系爭支票是吳永富拿來的，發票人即被告
    邱銀海是我老婆的叔叔，背書當時我去工作不在現場，是我
    叫我老婆在背書處簽名的。系爭支票40萬元票款我還沒有還
    等語。
　㈢被告邱銀海則以：我是票主，系爭支票是我借給我姪女，授
    權她開立的，但我沒有拿到40萬元，現在也沒有辦法還錢等
    語。
三、得心證之理由：
  ㈠按「在票據上簽名者，依票上所載文義負責。二人以上共同
    簽名時，應連帶負責。」、「發票人應照支票文義擔保支票
    之支付。」、「執票人向支票債務人行使追索權時，得請求
    自為付款提示日起之利息。如未約定利率者，依年利6釐計
    算。」、「…第二章第九節關於追索權之規定，除第85條第2
    項第1款、第2款、第87條、第88條、第97條第1項第2款、第
    2項及第101條外，…；均於支票準用之」、「發票人、承兌
    人、背書人及其他債務人對於執票人連帶負責」，票據法第
    5條、第126條、第133條、第144條、第96條、分別定有明文
    。按支票固為無因證券，票據債務人不得以自己與發票人或
    執票人前手間所存在之抗辯事由，對抗執票人。然票據債務
    人非不得以自己與執票人間所存之抗辯事由對抗執票人，此
    觀票據法第13條本文之反面解釋自明。如票據債務人一旦提
    出其基礎原因關係不存在之對人抗辯者，執票人應就該基礎
    原因關係存在之積極事實，負舉證責任。次按金錢借貸契約
    係屬要物契約，故利息先扣之金錢借貸，其貸與之本金額應
    以利息預扣後實際交付借用人之金額為準，該預扣利息部分
    ，既未實際交付借用人，自不成立金錢借貸（最高法院87年
    度台上字第1682號裁判意旨參照）。
  ㈡查系爭支票經被告邱銀海授權所簽發，並由被告李大權及被
    告林士庭背書（林士庭部分則授權其妻於其上簽名背書），
    被告李大權再持之以票貼方式向原告借款，嗣經原告於110
    年6月2日提示而未獲付款等情，為兩造所是認（本院卷第27
    至28頁），並有原告提出系爭支票正反面及退票理由單影本
    在卷可稽（本院卷第9、11頁），堪信為真實。
  ㈢被告李大權辯稱：原告給伊176,000元，另給被告林士庭20萬
    元，總共實拿376,000元等語，參以原告亦自承其有預扣利
    息等語（本院卷第30頁），被告李大權抗辯原告僅交付376,
    000元，應屬可採。因此，原告預扣利息即24,000元【計算
    式：400,000-376,000元】部分，既未實際交付借用人即被
    告李大權，依前開說明，此部分自不成立金錢借貸，是被告
    李大權持系爭支票向被告原告借款金額應為原告實際交付之
    376,000元，而非40萬元。故原告就消費借貸之法律關係請
    求被告李大權給付376,000元部分，為有理由。逾此範圍之
    請求，則於法無據。
  ㈣又系爭支票經被告邱銀海授權其姪女所以其名義所簽發，病
    由被告林士庭授權其妻簽其姓名而為背書，被告邱銀海自不
    得以本人沒有蓋章或實際上沒有拿到錢而解免其發票人之責
    任；另外，被告林士庭也不得以非本人簽名而解免其背書人
    之責任。再查，原告與被告李大權就實際借貸金額成立借貸
    關係部分，要屬票據原因關係之抗辯，自得對抗執票人即原
    告，是原告就上開被告原因關係抗辯即超過376,000元部分
    ，尚不得依據票據之法律關係請求給付。
  ㈤依上所述，原告依據與被告李大權之借貸關係請求被告李大
    權應給付原告376,000元，及自起訴狀繕本送達之翌日即110
    年8月19日（此部分起訴狀繕本已於110年8月18日送達，見
    本院卷第23頁）起至清償日止，按年息百分之5計算之利息
    。另依據系爭支票之票據關係，請求被告三人連帶給付376,
    000元，及自提示日即110年6月2日起至清償日止，按年息百
    分之6計算之利息，為有理由，應予准許。逾此範圍之請求
    ，為無理由，應予駁回。
  ㈥再按不真正連帶債務，係指數債務人以同一目的，本於各別
    之發生原因，對債權人各負全部給付之義務，因債務人其中
    一人為給付，他債務人即應同免其責任之債務而言（最高法
    院100年度台上字第848號裁判參照）。查原告依票款法律關
    係請求被告三人給付票款及依與被告李大權之借貸關係請求
    被告李大權償還借款，均係基於同一給付目的，依前揭最高
    法院判決意旨，被告其中一人為給付，另一人即應同免其責
    任之債務。因此，原告聲明前二項請求，於其中一被告清償
    時，他被告於清償之範圍內免給付之義務，亦屬有據。
四、本件事證已臻明確，兩造其餘攻擊防禦方法及所舉證據，經
    審酌結果，核與本件判決結論均無影響，爰不一一論述，附
    此敘明。
五、本件原告勝訴部分，係就民事訴訟法第427條第2項訴訟適用
    簡易程序所為被告敗訴之判決，依同法第389條第1項第3款
    之規定，應依職權宣告假執行；又法院應依職權宣告假執行
    者，本毋庸原告為聲請，若原告仍聲請願供擔保宣告假執行
    者，該聲請僅具督促法院職權發動之效力，爰不另為供擔保
    之諭知，併予敘明；另依同法第392條第2項之規定，依職權
    宣告被告如預供擔保，得免為假執行。至本件原告敗訴部分
    ，其假執行之聲請因訴之駁回而失所附麗，併予駁回。
六、訴訟費用負擔之依據：民事訴訟法第79條、第85條第2項。
中　　華　　民　　國　　110 　年　　10　　月　　6 　　日
                  臺灣嘉義地方法院嘉義簡易庭
                                  法　官　周欣怡
以上正本係照原本作成。
如對本判決上訴，須於判決送達後20日內向本庭（嘉義市文化路
308之1號）提出上訴狀（均須按他造當事人之人數附繕本）。如
委任律師提起上訴者，應一併繳納上訴審裁判費。
中　　華　　民　　國　　110 　年　　10　　月　　6 　　日
                        　　　　　書記官　葉芳如
附表：
編號 付款銀行 票面金額     發票日   提示日 （退票日）  支票號碼 1 中埔鄉農會信用部  新臺幣  40萬元 110年6月1日 110年6月2日 FA0000000